【裁判字號】    95,交抗,106
【裁判日期】    950905
【裁判案由】    聲明異議
【裁判全文】
臺灣高等法院臺南分院刑事裁定         95年度交抗字第106號
抗  告  人  甲○○
送達代收人  李俊岳
上列抗告人因聲明異議案件，不服臺灣臺南地方法院中華民國95
年5月25日裁定（95年度交聲字第70號），提起抗告，本院裁定
如下：
      主      文
抗告駁回。
      理      由
一、抗告意旨以：
（一）原審僅依台北市大同分局函暨台北市政府交通局函，即認
      台北市政府交通局已依汽車運輸業管理規則第三十七條第
      一項第四款規定辦理，卻忽略同條第二項有爭議應報請上
      級機關核定之規定，認事用法上顯有不當。
    (1)按「經同意之營運路線及設站地點，當地政府如因實際需
      要得予調整變更，並應函請該管公路主管機關辦理。」、
      「前項各款，如發生爭議，報請上級機關核定之。」。另
      按「核定：指上級政府或主管機關，對於下級政府或機關
      所陳報之事項，加以審查，並作成決定，以完成該事項之
      法定效力之謂。」汽車運輸業管理規則第三十七條第一項
      第四款、同條第二項及地方制度法第二條第四款分別定有
      明文。由汽車運輸業管理規則第三十七條第一項第四款及
      同條第二項之法文意旨觀察，可知立法者並非認為當地政
      府有絕對調整之權，初步仍需先請該管之公路主管機關即
      高雄市政府表示意見，倘高雄市政府對本案有爭執，則報
      請交通部「核定」。如此，不僅可取得雙方政府間之平衡
      ，亦可將業者及旅客間之損害減至最小。
    (2)查高雄市政府民國（下同）九十四年十二月二十九日以高
      市府交三字第０９４００６５８２６號函明確表示：「…
      …且阿羅哈客運公司營運路線許可證所登載往返站「臺北
      市承德站』乙節，本府從未核復同意變更，該公司亦從未
      提出申辦，本府既未完成阿羅哈客運公司營運路線許可證
      變更作業，該公司『臺北市承德站』係營運路線許可證變
      更作業，該公司『臺北市承德站』係合法設站上下客。」
      等語，故高雄市政府迄至九十四年十二月二十九日猶以上
      開函文確認抗告人公司之台北市承德站未經依法辦理變更
      程序，仍屬合法設置得以上下客之場站，認為抗告人公司
      在「台北市承德站」係合法上下客在案。
    (3)前函可徵高雄市政府對台北市政府交通局撤銷抗告人公司
      台北市承德站及調整營運路線乙事，顯有爭執。依上開汽
      車運輸業管理規則第三十七條第二項「前項各款，如發生
      爭議，報請上級機關核定之」之規定，有爭議之雙方此時
      應先暫停，將本案交由共同上級機關即交通部核定，上開
      高雄市政府函文亦表示「今貴府交通局與阿羅哈客運公司
      業已呈尖銳對峙情勢，甚而嚴重損及廣大民眾基本運輸權
      益，本府實不樂見此非理性解決方式，謹請貴府依回歸汽
      車運輸業管理規則第三十七條規定，共同尋求交通部解疑
      核定。」等語，請台北市政府共同尋求交通部核定，惟台
      北市政府交通局根本不理會高雄市政府之要求，仍蠻橫強
      行依己意行事，無視高雄市政府函請依法定程序，按汽車
      運輸業管理規則第三十七條第二項發生爭議報請上級機關
      核定之要求，逕行恣意妄為，顯已越權及違反依法行政原
      則，依行政程序法第一百十一條第六款「未經授權而違背
      法規有關專屬管轄之規定或缺乏事務管轄者」之規定，台
      北市政府交通局撤銷抗告人公司台北市承德站及調整營運
      路線之公告顯屬無效。交通部路政司副司長尹承蓬曾公開
      表示：「臺北市政府要求阿羅哈公司取消承德路設站，臺
      北市政府應該與阿羅哈公司協調，取得共識後再報阿羅哈
      總公司所在地的高雄市交通局，完成營運路線及設站地點
      變更程序。」、「臺北市交通局未依程序處理阿羅哈設站
      問題，逕自在阿羅哈設站地點劃設紅色禁停標線，執法正
      當性有問題。」等意見，肯認抗告人見解。台灣高等法院
      臺中分院九十五年交抗字第三三七號刑事裁定暨臺灣臺東
      地方法院九十五年度交聲字第七號交通事件裁定亦分別肯
      認前揭見解。
    (4)倘原審認台北市政府交通局在未經交通部同意前即得自行
      調整抗告人公司行駛路線，則試問汽車運輸業管理規則第
      三十七條第二項之規定要在何時才能適用？另以該條第二
      項明文：發生爭議，報請上級機關『核定』之規定，對照
      地方制度法第二條第四款「核定」之定義可知，立法者認
      為當地政府並無絕對調整之權，而是需陳報交通部，加以
      審查，並作成決定，以完成該事項之法定效力。此揆諸台
      北市政府交通局九十四年八月二日以北市交二字第０９４
      ３３２３６５００號函交通部，「申請試辦」國道客運台
      北總站四十九條國道客運路線市境行駛動線調整事宜，即
      可知台北市政府交通局亦知其並無絕對調整之權，仍須交
      通部核定後始得辦理調整，且試辦絕非等於正式核定，故
      原審認為台北市政府交通局「申請試辦」即等於正式核定
      ，「無須」交通部再次審核即得正式調整國道客運業者市
      境行駛動線，認事用法上顯有違誤。
（二）原審認「抗告人公司台北市承德站於九十四年十一月十六
      日起即不得再行臨停搭載旅客」云云，認事用法上亦有違
      誤。需知立法者要求「試辦」，乃因旅客早已習慣原行駛
      路線及原站位，倘原行駛路線被變更或原站位被遷移，將
      會嚴重影響旅客及業者權益，故應以「新舊路線併行」之
      方式試辦，試辦期滿後旅客無不良反應，再決定是否正式
      變更，而非僅依行政機關單方之個別認定即得恣意妄為，
      以保障旅客及業者權益，茲詳述如下：
    (1)按立法者要求試辦，係因旅客早已習慣原行駛路線及原站
      位，倘原行駛路線被變更或原站位被遷移，將嚴重影響旅
      客及業者權益，故應以「新舊路線併行」之方式試辦，試
      辦期滿後旅客無不良反應，再決定是否正式變更，而非僅
      依行政機關單方之個別認定即得恣意妄為，以保障旅客及
      業者權益。查台北市政府交通局變更抗告人公司行駛路線
      ，被調整之部分等同變相停駛，經抗告人遍查相關技術法
      規，發現台北市政府交通局前揭行為核與「交通部公路總
      局各區監理所審核公路汽車客運業者申請國道與一般客運
      路線增、減班次及停駛處理原則」有違。按依「交通部公
      路總局各區監理所審核公路汽車客運業者申請國道與一般
      客運路線增、減班次及停駛處理原則」壹、國道路線第三
      點停駛之規定，路線停駛之要件略為「需於相關車站及站
      牌公告一個月後，試辦六個月; 經試辦期滿，民眾無不良
      反映後再行辦理許可證註銷事宜」。惟查台北市政府交通
      局不僅未試辦滿六個月，試辦期間亦未採用新舊線併行方
      式致乘客多所怨言；試辦後未向交通部申請正式核定，是
      台北市政府交通局未依法定程序辦理，顯違依法行政原則
      。此亦有交通部路政司副司長尹承蓬之公開談話：「臺北
      市交通局五月以試辦性質提報交通部，表示在承德路上下
      旅客的國道客運，設站地點全改在台北車站國道聯合發車
      處。交通部當初同意臺北市試辨申請，並非『核定』業者
      設站地點改變的申請，交通部當時也強調，北市交通局必
      須依照《汽車運輸業管理規則》循法律作業程序辦理」、
      「不過，至今只有尊龍客運公司完成營運路線及設站地點
      的變更程序」。
    (2)復按抗告人公司對台北市承德站之設置有信賴處分存續之
      利益，台北市政府交通局公告「撤銷」抗告人公司台北市
      承德站，亦須依法定要件及程序為之，而非得恣意妄為。
      查台北市政府交通局九十四年八月二日以北市交二字第０
      ９４３３２３６５００號函交通部，以國道客運台北總站
      啟用為由，申請「試辨」四十九條國道客運路線市境行駛
      動線調整事宜，文中註明須待國道客運臺北總站營運四至
      五個月後，再呈報交通部辨理「正式」之路線調整；交通
      部九十四年九月七日交路字第０９４００４８０７１號函
      指示依公路總局意見按汽車運輸業管理規則第三十七條第
      一項第四款規定辦理。今交通部僅同意北市○○○○○路
      線行駛，而非核定各業者得將總站遷進Ｄ１轉運站，台北
      市政府交通局雖有函文交通部申請核定路線調整試辦及站
      位調整，惟交通部僅同意試辦行駛動線調整，而非同意得
      撤站，台北市政府交通局在未經交通部正式核定之前即擅
      自強迫業者遷移站位，足徵北市交通局越權違法。
    (3)復查臺北市政府交通局於呈報交通部之函文中既已特別註
      明以試行方式辦理路線調整，待營運後四至五個月路線調
      整定案後，再行辦理正式路線調整，從而交通部覆函亦僅
      係同意臺北市政府交通局「試辨」調整四十九條國道客運
      路線市境行駛動線事宜，惟試辦絕非等於正式核定，本案
      臺北市政府交通局依法即應待國道客運臺北總站營運四至
      五個月後，再呈報交通部辦理正式之路線調整，而試辦之
      成果亦為交通部是否同意而正式核定之重要參考依據，惟
      臺北市政府交通局未待四至五個月營運期間屆滿，亦未呈
      報交通部取得正式核准，竟將抗告人公司合法設置之台北
      市承德站，逕以九十四年十一月四日北市交二字第０９４
      ３５０３２９０１號公告撤銷云云，於法有違。
    (4)再查，試辦絕非等於正式核定，此可揆諸抗告人公司九十
      一年間遭台中區監理所舉發「未依核定路線行駛，擅自行
      駛上安路上安國小前路線」案，交通部函復高雄市政府交
      通局之理由可知。按抗告人公司台中區○○○路線因當地
      民眾向台中市政府陳情夜間吵雜要求變更行駛路線，其後
      經相關單位會勘後，會勘結論略以「變更行駛之路線較原
      核定路線對交通衝擊小，應可全天候實施，惟為週全計宜
      試辦三個月，期滿無不良反應即可正式實施」，仍遭台中
      區監理所舉發「未依核定路線行駛，擅自行駛上安路上安
      國小前路線」，案經抗告人公司申訴後，高雄市監理處援
      引交通部復高雄市政府交通局函，略以「臺北市政府交通
      局九十一年七月九日函阿羅哈客運公司內容僅載明『決定
      該兩條國道客運路線試辨全天行駛三個月』，並未敘明試
      辦期滿至正式實施之程序、條件，是以，對外發生行政處
      分效力者，僅得試辨三個月之部份，如無其他核定正式實
      施變更路線之有效行政處分存在，並不因試辦期滿不良反
      應，其行政處分即當然變更為正式實施。」，故以抗告人
      公司車輛行駛於臺中市○○○路線，雖無不良反應，惟欲
      變更路線者，仍應依汽車運輸業管理規則之規定，向公路
      主管機關辦理變更為由，仍認抗告人公司違規事實明確，
      裁罰處分應予維持等語，足徵交通部認為「試辦絕非等於
      正式核定」，從而臺北市政府交通局九十四年八月二日北
      市交二字第０９４３３２３６５００號函中並未敘明試辦
      期滿至正式實施之程序、條件，依前揭交通部之意見，對
      外發生行政處分效力者，僅試辦部份而已，在交通部未正
      式核定前，其試辦調整路線不會變更為正式調整，更遑論
      臺北市政府交通局無待試辦期滿即公告正式撤銷抗告人公
      司之台北市承德站，臺北市政府交通局所為應屬於法無據
      。復依地方制度法第二條第四款規定，在交通部正式核定
      前，台北市○○○○○路線之調整及站位之撤除，時至今
      日仍未具法定效力，抗告人依營運路線許可證所核可之路
      線行駛，並無違法。另抗告人公司台北市承德站，乃合法
      申請並經各相關單位會勘同意所設立之場站，然台北市政
      府交通局卻「撤銷」而非「廢止」抗告人公司台北市承德
      站，亦有不當。
（三）退而言之，在高雄市政府正式變更抗告人公司營運許可證
      之路線前，抗告人應遵循何路線行駛，始不構成「擅自變
      更行駛路線」之違法？或得成為阻卻違反道路交通管理處
      罰條例事件之事由？而高雄市政府迄至九十四年十二月二
      十九日前，仍不同意台北市政府變更抗告人公司行駛路線
      ，且遲至九十五年一月九日始同意正式調整抗告人公司營
      運路線，故在高雄市政府正式變更抗告人公司營運許可證
      之路線前，抗告人係應遵循台北市政府之命令或高雄市政
      府原先營運路線許可證所核定之路線行駛，始不構成「擅
      自變更行駛路線」之違法？或得成為阻卻違反道路交通管
      理處罰條例事件之事由？
（四）綜上所述，顯見抗告人主張有理由，故請撤銷原裁定及原
      處分云云。
二、原裁定以臺北市政府為落實推動城際客運轉運站政策，減少
    大客車於臺北市區道路繞行及於路側密集設站衍生之交通、
    環境、噪音及居住品質問題，基於維護營運秩序維持道路交
    通安全與暢通，及增進公共利益之需要，除由臺北市政府交
    通局於九十二年四月八日發函預告各業者臺北車站周邊即將
    進行管制，於九十三年二月十日公告並轉知業者「臺北車站
    週邊國道客運及公路客運設站管制區○○○○段）—禁止新
    設站位」，於九十三年十一月二十二日公告並轉知業者「臺
    北車站週邊」國道客運及公路客運設站管制區○○○○段）
    —撤除現有路側站位（自國道客運臺北總站啟用日起實施，
    得有緩衝三個月）外，臺北市政府交通局並於九十四年七月
    十一日邀集客運業者（包括阿羅哈公司）及各公路主管機關
    （包括交通部公路總局、各監理所及高雄市政府交通局）就
    國道客運臺北總站周邊交通改善事宜召開第二次會議，經各
    公司、機關派員參加（高雄市政府交通局以電話請假未出席
    ），決議同意配合路線調整、由臺北市政府交通局將試行營
    運計畫函報交通部及交通部公路總局核備及於營運後路線調
    整定案後再辦理正式路線調整事宜；嗣臺北市政府交通局於
    九十四年八月二日即將國道客運臺北總站路線調整計畫呈報
    交通部，並建請路線調整暫以試行方式辦理，待營運後路線
    調整定案後再辦理正式路線調整，另副知各業者自九十四年
    八月十六日開始試行及相關管制事宜；而就上開路線調整試
    辦事宜，交通部公路總局於九十四年八月十九日以路監運字
    第０９４００３５９８２號函建請交通部依汽車運輸業管理
    規則第三十七條第一項第四款同意辦理，並經交通部於九十
    四年九月七日以交路字第０９４００４８０７１號函復臺北
    市政府交通局同意辦理；臺北市政府交通局嗣即據該函於九
    十四年九月十六日以北市交二字第０９４３４１２７８００
    號函知各客運業者，請確實依試行計畫所載路線行駛，另已
    申請適用緩衝期之路線，期限至九十四年十一月十五日止，
    屆時管制區○○路側上客站將撤銷，並副知交通部公路總局
    、高雄市政府交通局；後該局再於九十四年十一月四日，依
    據公路法第七十九條第五項、汽車運輸業管理規則第二十條
    、第三十七條及道路交通管理處罰條例第五條第一款規定及
    臺北市政府九十一年七月四日府交三字第０９１０６８２３
    ５００號及第00000000000號公告委任事項、臺
    北市政府交通局九十三年十一月二十二日北市交二字第０９
    ３３５５２５４０１號公告臺北車站週邊國道客運及公路客
    運路線設站管制區○○○○段），公告「臺北車站週邊國道
    客運及公路客運路線設站管制區」範圍內長途客運站位撤銷
    事宜；末於九十四年十一月二十三日該局再以北市交二字第
    ０９４３５２４０７００號函檢附路線調整表，請交通部公
    路總局、各監理所及高雄市政府交通局協助完成許可證加註
    事宜，並副知各客運業者。是以，臺北市政府為落實推動城
    際客運轉運站政策，以減少市區交通壅塞、噪音等問題，進
    而提升市民居住品質，確有依法調整變更客運業營運路線之
    權限，並已依法辦理路線調整事宜，至堪認定。因此臺北市
    政府訂定國道客運臺北總站，並將原為長途客運車起迄總站
    之臺北市○○路○段撤銷原有站位設置，統一遷移至客運臺
    北總站，並將該路段規劃為禁止臨時停車之管制區，於法有
    據。受處分人甲○○認臺北市政府交通局所為之路線調整事
    宜係欠缺事務權限，實屬誤會。
三、按設有禁止臨時停車標誌、標線處所不得臨時停車；禁止臨
    時停車線，用以指示禁止臨時停車路段，以劃設於道路緣石
    正面或頂面為原則，無緣石之道路，得繪於路面上，距路面
    邊緣以三十公分為度；本標線為紅色實線；為道路交通安全
    規則第一百十一條第一項第三款及道路交通標誌標線號誌設
    置規則第一百六十九條第一項、第二項訂有明文。再汽車駕
    駛人，在設有禁止臨時停車標誌、標線處所臨時停車者，處
    三百元以上六百元以下罰鍰，復為處罰條例第五十五條第三
    款所明定。
四、經查：
（一）本件抗告人即受處分人甲○○係阿羅哈公司所僱用之司機
      ，其於九十四年十一月二十七日十五時二十五分許，駕駛
      牌照號碼ＡＨ－８０１號營業大客車行經臺北市○○路○
      段五二號，經臺北市政府警察局交通警察大隊舉發「在劃
      有紅線路段臨時停車」之事實，有臺北市政府警察局九十
      四年十一月二十七日北市警交大字第Ａ５Ｌ３０２５１８
      號舉發違反道路交通管理事件通知單（下稱舉發單）附卷
      可稽。
（二）抗告人雖執其在上開設有禁止臨時停車標線處所臨時停車
      乃依公路法第七十九條暨汽車運輸業管理規則第四十條規
      定，認依據該規則第三十七條第一項第四款及同條第二項
      規定，臺北市政府如須變更阿羅哈公司之公路主管機關即
      高雄市政府交通局同意之營運路線及設站地點，須經高雄
      市政府交通局同意變更，並經共同上級機關交通部核定變
      更，始得為之，臺北市政府恣意變更設站地點，屬行政程
      序法第一百十一條第六款所規定之欠缺事務權限者之行政
      處分，其後變更站址之公告及後續處分均屬無效云云。惟
      查：
    (1)按汽車運輸業營運路線或區○○○路主管機關得視實際需
      要酌予變更，汽車運輸業管理規則第二條第二項定有明文
      。又公路汽車客運業營運班車在市區○○路線及設站地點
      ，應依下列原則辦理：(一)其行經市區○○路線及設站地點
      ，基於維護當地交通秩序之需要，應與當地政府協議定之
      。(二)市區○○路線，以能便捷直接到達業者在該市區所設
      之車站為原則。(三)市區設站，其間隔不得少於五百公尺。
      (四)經同意之營運路線及設站地點，當地政府如因實際需要
      得予調整變更，並應函請該管公路主管機關辦理，汽車運
      輸業管理規則第三十七條第一項定有明文，該條第一項第
      四款所稱「當地政府」於本案當係指臺北市政府（實際業
      務則由臺北市政府交通局負責處理）；另所稱「該管公路
      主管機關」，依汽車運輸業管理規則第一百三十九條之一
      第三項之規定，直轄市○○○路汽車客運業之營運管理，
      由交通部委託直轄市政府辦理，以及阿羅哈公司係設立於
      高雄市○○○路二號，並由高雄市政府發給營運路線許可
      證之事實，汽車運輸業管理規則第三十七條第一項第四款
      所稱「該管公路主管機關」，於本案當係指高雄市政府（
      實際業務則由高雄市政府交通局負責處理），此亦為抗告
      人於抗告狀所肯認。然細究前開規定，僅規定：「……應
      『函請該管公路主管機關辦理』」，並無抗告人所稱如該
      管公路主管機關即臺北市政府如因實際需要欲調整變更客
      運業營運班車在市區○○路線及設站地點時，『須得阿羅
      哈公司之該管公路機關即高雄市政府之同意』，抗告人此
      部分主張，應無可採。
    (2)次按標線之設置目的，在於提供車輛駕駛人及行人有關道
      路路況之警告、禁制、指示等資訊，以便利行旅及促進交
      通安全；標線之設置，由主管機關依其管轄辦理之；所稱
      主管機關，指公路主管機關、市區道路主管機關及警察機
      關，為道路交通標誌標線號誌設置規則第二條、第四條第
      一項、第五條所明定。又直轄市道路及交通之規劃、營運
      及管理，係屬直轄市自治事項，地方制度法第十八條第十
      款第一目、第二目定有明文。是本諸前開規定，臺北市區
      之標線設置及交通規劃管理當屬臺北市政府之權限，臺北
      市政府為促進交通安全，便利行人及車輛之行車安全，自
      有權變更原有標線之設置規劃，而揆諸上開汽車運輸業管
      理規則第三十七條第一項第四款法意，亦係本諸地方自治
      精神，認公路客運之營運路線及設站地點位在當地政府之
      市區時，事關當地政府之公益，而與發給營運路線許可證
      之該管公路主管機關所轄市區無關，不涉發給營運路線許
      可證之該管公路主管機關市區之公益，因此當地政府如因
      實際需要得予調整變更，並函請該管公路主管機關辦理即
      可（即變更原營運路線許可證之有關客運業者在當地政府
      之營運路線及設站地點），亦即公路客運之營運路線及設
      站地點之調整變更，係屬當地政府之權限，可因實際需要
      ，依行政裁量權予以調整變更，並會知該管公路主管機關
      辦理即可。
    (3)按道路交通管理處罰條例第五條第一款之規定，為維護道
      路交通安全與暢通，公路或警察機關於必要時得指定某線
      道路或某線道路區段禁止或限制車輛、行人通行，或禁止
      穿越道路，或禁止停車及臨時停車；另依據道路交通標誌
      標線號誌設置規則第五條規定，道路交通標誌標線號誌之
      主管機關，指公路主管機關、市區道路主管機關及警察機
      關，今承德路一段屬臺北市○市區道路，臺北市交通局即
      為市區道路主管機關。又臺北市○○路○段近臺北車站路
      段，車流量龐大，加上沿路之國道客運大型車輛為求進站
      上下客而任意變換車道，險象環生，有侵害其他用路權人
      之生命、身體安全之虞，故本案臺北市○○於○○路一段
      標示禁止臨時停車之交通標線之行為於法有據，並未違反
      道路交通管理處罰條例之規定。
    (4)臺北市政府為落實推動城際客運轉運站政策，減少大客車
      於臺北市區道路繞行及於路側密集設站衍生之交通、環境
      、噪音及居住品質問題，基於維護營運秩序維持道路交通
      安全與暢通，及增進公共利益之需要，除由臺北市政府交
      通局於九十二年四月八日以北市交二字第０９２３１３３
      ０６０１號函預告各業者（含阿羅哈公司）臺北車站週邊
      即將進行管制，嗣於九十三年二月十日以北市交二字第０
      ９３３０５５１１０１號函公告並轉知業者「臺北車站週
      邊國道客運及公路客運設站管制區○○○○段）—禁止新
      設站位」；於九十三年十一月二十二日以北市交二字第０
      ９３３５５２５４０１號函公告並轉知業者「臺北車站週
      邊」國道客運及公路客運設站管制區○○○○段）—撤除
      現有路側站位（自國道客運臺北總站啟用日起實施，得有
      緩衝三個月）外，有卷附上開函文公告可憑。再臺北市政
      府交通局復於九十四年七月十一日邀集客運業者（包括阿
      羅哈公司）及各公路主管機關（包括交通部公路總局、各
      監理所及高雄市政府交通局）就國道客運臺北總站週邊交
      通改善事宜召開第二次會議，經各公司、機關派員參加（
      高雄市政府交通局以電話請假未出席），決議同意配合路
      線調整、由臺北市政府交通局將試行營運計畫函報交通部
      及交通部公路總局核備及於營運後路線調整定案後再辦理
      正式路線調整事宜。嗣臺北市政府交通局於九十四年八月
      二日以北市交二字第０９４３３２３６５００號函即將國
      道客運臺北總站路線調整計畫呈報交通部，並建請路線調
      整暫以試行方式辦理，待營運後路線調整定案後再辦理正
      式路線調整，另副知各業者自九十四年八月十六日開始試
      行及相關管制事宜。而就上開路線調整試辦事宜，交通部
      公路總局於九十四年八月十九日以路監運字第０９４００
      ３５９８２號函建請交通部依「汽車運輸業管理規則第三
      十七條第一項第四款」規定予以同意辦理，嗣並經交通部
      於九十四年九月七日以交路字第０９４００４８０７１號
      函復臺北市政府交通局同意辦理。臺北市政府交通局即據
      該函於九十四年九月六日以北市交二字第０９４３３８０
      ４６００號函知阿羅哈客運業者，告知原設於臺北車站週
      邊國道客運及公路客運設站管制區範圍內之原有上客站位
      均予撤除，請確實依試行計畫所載路線行駛，另因阿羅哈
      公司依臺北市政府交通局前揭九十四年八月二日函就變更
      核定路線補送申請緩衝期，故同意緩衝期限至九十四年十
      一月十五日止，屆時管制區○○路側上客站將撤銷，並副
      知交通部公路總局、高雄市政府交通局；後該局再於九十
      四年十一月四日以北市交二字第０９４３５０３２９０１
      號函，依據公路法第七十九條第五項、汽車運輸業管理規
      則第二十條、第三十七條及處罰條例第五條第一款規定及
      臺北市政府九十一年七月四日府交三字第０９１０６８２
      ３５００號及第00000000000號公告委任事項
      、臺北市政府交通局九十三年十一月二十二日北市交二字
      第０９３３５５２５４０１號公告臺北車站週邊國道客運
      及公路客運路線設站管制區○○○○段），公告「臺北車
      站週邊國道客運及公路客運路線設站管制區」範圍內長途
      客運站位撤銷事宜；末於九十四年十一月二十三日該局再
      以北市交二字第０９４３５２４０７００號函檢附路線調
      整表，請交通部公路總局、各監理所及高雄市政府交通局
      協助完成許可證加註事宜，並副知各客運業者，均有上開
      公函、公告在卷足佐（見原審卷九十五年度交聲字第七０
      號）。是臺北市政府源於地方自治精神，為落實推動城際
      客運轉運站政策，以減少市區交通壅塞、噪音等問題，進
      而提升市民居住品質，設定國道客運臺北總站，撤銷原為
      長途客運車起迄總站之臺北市○○路○段之原有營運站，
      統一遷移至國道客運臺北總站，並將該路段規劃為禁止臨
      時停車之管制區，參諸上開說明，係於法有據，抗告人認
      臺北市政府交通局所為之路線調整處分係屬行政程序法第
      一百十一條第六款之「缺事務權限」之行政處分，尚有誤
      會。
    (5)又阿羅哈公司如認為臺北市政府變更長途客運業營運路線
      及撤銷設站處所之處分有所違法或不當，自應依訴願、行
      政訴訟等方式尋求救濟。茲臺北市政府撤銷原為長途客運
      車起迄總站之臺北市○○路○段原有營運站，統一遷移至
      國道客運臺北總站，並將該路段規劃為禁止臨時停車之管
      制區，其所為之處分，既未經有權機關認定為違法或不當
      而予以撤銷，抗告人自有遵守變更後之交通標線規範之義
      務，併為敘明。
五、綜上所述，抗告人為阿羅哈公司所僱用之司機，明知臺北市
    ○○路○段業經劃設紅色實線，為禁止臨時停車管制區，卻
    秉其公司之命令，於上開時間，在該禁止臨時停車處所停車
    ，則原處分機關依道路交通管理處罰條例第五十五條（贅引
    第一項）第三款之規定，並參酌違反道路交通管理事件統一
    裁罰標準表之相關規定，裁處抗告人罰鍰新臺幣三百元，於
    法並無違誤。抗告人聲明異議，原審裁定駁回抗告人之異議
    ，核無不合，抗告意旨，仍執前詞，指摘原裁定不當，並無
    理由，應予駁回。
據上論結，應依道路交通案件處理辦法第二十六條，刑事訴訟法
第四百十二條，裁定如主文。
中    華    民    國    95    年    9     月    5     日
                  刑事第四庭    審判長法  官  吳志誠
                                      法  官  陳珍如
                                      法  官  林勝木
以上正本證明與原本無異。
不得再抗告。
                                      書記官  吳秋賢
中    華    民    國    95    年    9     月    5     日


司法院資訊處製作；財團法人民間司法改革基金會備份。
